臺灣嘉義地方法院刑事判決
111年度金訴字第221號
公  訴  人  臺灣嘉義地方檢察署檢察官
被      告  劉育政


上列被告因加重詐欺等案件，經檢察官提起公訴（111年度偵字
第4558號），本院判決如下：
    主  文
劉育政共同犯詐欺取財罪，累犯，處有期徒刑參月，如易科罰金
，以新臺幣壹仟元折算壹日；又共同犯一般洗錢罪，累犯，處有
期徒刑伍月，併科罰金新臺幣參萬元，罰金如易服勞役，以新臺
幣壹仟元折算壹日。
    犯 罪 事 實
一、劉育政知悉金融帳戶之提款卡係個人重要之理財工具，若一
    般人取得他人提款卡使用，極可能作為收受及提領特定犯罪
    所得，並用以掩飾詐欺取財犯罪之工具，竟於民國110年10
    月間某日，經真實姓名、年籍均不詳，綽號「阿信」之成年
    男子邀約下，以每趟酬勞新臺幣（下同）2,000元之代價，
    為「阿信」收取他人之提款卡後，再將他人之提款卡交付與
    「阿信」，而分別為下列行為：
(一)與「阿信」基於意圖為自己不法所有，共同犯詐欺取財之犯
    意聯絡，先由「阿信」於110年10月31日20時前某時許，透
    過在網路社群FACEBOOK上散布虛假之放貸廣告，適有林秉洋
    瀏覽上開廣告內容後，以通訊軟體LINE與「阿信」聯絡，並
    向林秉洋謊稱：需交付金融機構提款卡始可辦理貸款云云，
    致林秉洋陷於錯誤，並於110年10月31日20時許，將名下申
    設之永豐商業銀行帳號：00000000000000號帳戶（下稱本案
    帳戶）之提款卡（密碼以LINE告知），於林秉洋位在嘉義縣
    番路鄉住處，交付與搭乘車牌號碼000-0000號自用小客車前
    來收取提款卡之劉育政，劉育政並將「阿信」事先提供之「
    物品保管合約書」1紙轉交給林秉洋以博取林秉洋之信任，
    嗣劉育政取得本案帳戶提款卡後，再將該提款卡放置在「阿
    信」指定之地點而交付之。
(二)劉育政將本案帳戶提款卡交付「阿信」後，另與「阿信」共
    同基於意圖為自己不法所有而詐欺取財、以不正方法由自動
    付款設備取得他人財物及隱匿詐欺犯罪所得去向而洗錢之犯
    意聯絡，由「阿信」於110年11月1日17時12分許，撥打電話
    予黃錦瑞，並佯稱：因網路購物設定錯誤，導致額外扣款，
    須依指示匯款以解除設定云云，致黃錦瑞陷於錯誤，而分別
    於110年11月2日16時56分許、16時59分許、17時10分許、17
    時16分許，分別匯款29,986元、29,985元、29,984元、29,9
    85元（起訴書誤載為「30,000」元，應予更正）至本案帳戶
    ，旋遭分批提領完畢，以此方法製造金流之斷點，隱匿上開
    詐欺所得款項之去向。嗣因黃錦瑞察覺受騙而報警處理，始
    查悉上情。
二、案經林秉洋、黃錦瑞訴由嘉義縣警察局中埔分局報告臺灣嘉
    義地方檢察署檢察官偵查起訴。
    理  由
壹、證據能力方面：
　　查本判決後述所引用之供述證據，檢察官及被告劉育政於本
    院審理中均表示沒有意見而不予爭執（金訴卷第104頁），
    且迄至言詞辯論終結前均未聲明異議，本院審酌上開證據資
    料製作時之情況，尚無違法不當及證明力明顯過低之瑕疵，
    亦認為以之作為證據應屬適當，爰依刑事訴訟法第159條之5
    之規定，認均有證據能力。其餘資以認定本案犯罪事實之非
    供述證據，亦查無係公務員違反法定程序取得之情，依刑事
    訴訟法第158條之4規定反面解釋，均具證據能力。
貳、認定犯罪事實所憑之證據及理由：
    上開犯罪事實，業據被告於本院審理中坦承不諱（金訴卷第
    103頁），且與告訴人林秉洋、黃錦瑞各於警詢指述大致相
    符（警卷第13-15、17-19；偵卷第80-84頁），並有指認犯
    罪嫌疑人紀錄表（警卷第37-41頁）、路口監視器翻拍畫面
    （警卷第43-45頁）、告訴人林秉洋提供之LINE對話紀錄翻
    拍畫面（警卷第47-65頁）、物品保管合約書（警卷第67-69
    頁）、車牌號碼000-0000號自用小客車車輛詳細資料報表（
    警卷第94頁）、本案帳戶開戶資料及交易明細（偵卷第45-4
    7頁）、165反詐騙諮詢專線資料（偵卷第49頁）、告訴人黃
    永瑞名下永豐銀行帳戶基本資料（偵卷第57頁）、告訴人黃
    永瑞名下國泰世華銀行帳戶資料（偵卷第63頁）、告訴人黃
    永瑞名下華南商業銀行開戶資料（偵卷第69頁）、新北市政
    府警察局金山分局萬里分駐所受（處）理案件證明單及明細
    表（偵卷第77-78頁）、受理各類案件紀錄表（偵卷第79頁
    ）、受理詐騙帳戶通報警示簡便格式表（偵卷第94-105頁）
    、告訴人黃錦瑞存摺影本及交易明細表（偵卷第85-93頁）
    等附卷可稽，足認被告之任意性自白與事實相符，洵堪採信
    。本案事證明確，被告上開犯行，堪以認定，應予依法論科
    。
參、論罪科刑：
一、犯罪事實一（一）部分，公訴意旨雖認被告上開詐欺取財犯
    行係成立刑法第339條之4第1項第3款之利用網際網路對公眾
    散布訊息犯詐欺取財罪嫌，然遍閱本案全部卷宗，並無證據
    證明被告此有所認識，況被告亦辯稱：我不知道林秉洋是如
    何跟「阿信」談的等語（金訴卷第46頁）。衡酌現今詐欺集
    團所採取之詐欺手法多元，非必以網際網路對公眾散布之方
    式為之，而被告於本案中僅係依「阿信」之指示前往上址向
    告訴人林秉洋拿取本案帳戶之提款卡，尚乏積極證據證明被
    告確實知悉「阿信」係以利用網際網路對公眾散布之方式對
    告訴人林秉洋施行詐術，自難以刑法第339條之4第1項第3款
    之加重條件相繩，起訴書上開認定，容有未洽，爰在起訴之
    基本事實同一範圍內變更起訴法條（業已依刑事訴訟法第95
    條規定踐行權利告知之程序，見金訴卷第103頁）。
二、按刑法第339條之2第1項之以不正方法由自動付款設備取得
    他人之物罪，其所謂「不正方法」，係泛指一切不正當之方
    法而言，並不以施用詐術為限，例如以強暴、脅迫、詐欺、
    竊盜或侵占等方式取得他人之提款卡及密碼，再冒充本人由
    自動提款設備取得他人之物，或以偽造他人之提款卡由自動
    付款設備取得他人之物等，均屬之（最高法院94年度台上字
    第4023號判決參照）。本案「阿信」之人施用詐術騙取告訴
    人林秉洋所有之本案帳戶提款卡及密碼後，由被告前往拿取
    ，並將該提款卡交給「阿信」，再由「阿信」持往自動櫃員
    機插入該提款卡並輸入密碼，將冒充告訴人林秉洋本人或有
    正當權源之持卡人提款，將告訴人黃錦瑞匯入之詐欺款項提
    領殆盡，依上說明，自屬「不正方法」無誤。
三、再按共同正犯在主觀上須有共同犯罪之意思，客觀上須為共
    同犯罪行為之實行。所謂共同犯罪之意思，係指基於共同犯
    罪之認識，互相利用他方之行為以遂行犯罪目的之意思；共
    同正犯因有此意思之聯絡，其行為在法律上應作合一的觀察
    而為責任之共擔。至於共同正犯之意思聯絡，不以彼此間犯
    罪故意之態樣相同為必要，行為人分別基於直接故意與間接
    故意實行犯罪行為，仍可成立共同正犯（最高法院101年度
    第11次刑事庭會議決議、103年度台上字第2320號判決意旨
    參照）。查本案雖無證據證明被告直接對告訴人黃錦瑞施以
    詐術，然被告業已分擔收取詐得之本案帳戶提款卡後，將該
    提款卡放在「阿信」指定地點之行為，此行為係「阿信」本
    案犯罪計畫不可或缺之重要環節，是被告擔任收取金融帳戶
    提款卡之角色，與「阿信」間彼此分工，足認其等係在合同
    意思範圍內，各自分擔犯罪行為之一部，並相互利用他人之
    行為，以達遂行犯罪之目的，被告自應就本案犯罪事實一（
    一）、（二）所示各該詐欺取財、洗錢犯行所生之全部犯罪
    結果共同負責。　　
四、核被告就犯罪事實一（一）所為，係犯刑法第339條第1項之
    詐欺取財罪；就犯罪事實一（二）所為，係犯刑法第339條
    第1項詐欺取財、同法第339條之2第1項之非法由自動付款設
    備取財罪及洗錢防制法第2條第2款、第14條第1項之一般洗
    錢罪。起訴書雖漏論刑法第339條之2第1項以不正方法由自
    動付款設備取得他人之物罪，惟此部分與起訴經論罪科刑部
    分有想像競合犯裁判上一罪關係，為起訴效力所及，且經告
    知該罪名，無礙被告防禦權之行使，自應併予審理。
五、被告與「阿信」間，就本案犯行均具有犯意聯絡、行為分擔
    ，俱應依刑法第28條之規定，論以共同正犯。犯罪事實一（
    二）之告訴人黃錦瑞數次匯款至本案帳戶，並分批遭「阿信
    」提領完畢，係侵害同一告訴人黃錦瑞之財產法益，各行為
    之獨立性均極為薄弱，難以強行分開，依一般社會健全觀念
    ，應為數個舉動之接續施行，合為包括之一行為予以評價，
    論以接續犯之單純一罪。
六、被告就犯罪事實一（二）所犯詐欺取財、非法由自動付款設
    備取財罪、一般洗錢罪間，有實行行為局部同一之情形，為
    想像競合犯，應各依刑法第55條規定，從一重論以一般洗錢
    罪。
七、被告就上開二次犯行，被害人不同，各罪在時間差距上可以
    分開，其犯意各別，行為互殊，在刑法評價上各具獨立性，
    應予分論併罰。
八、刑之加重（累犯）：查被告於108年間因偽造文書案件，經
    本院以108年度嘉簡字第519號判決判處有期徒刑2月確定，
    於109年2月2日徒刑執行完畢出監，被告於有期徒刑執行完
    畢後5年內，故意再犯本案法定刑為有期徒刑以上之罪，為
    累犯，有檢察官提出之執行案件資料表（金訴卷第115-116
    頁）、及臺灣高等法院被告前案紀錄表在卷可佐，並經公訴
    檢察官主張：被告之前已有詐欺犯罪紀錄，本件詐欺集團犯
    罪所得非少，並無得量處最低法定刑之情形，也無刑法第59
    條酌減規定適用，請依累犯規定加重其刑等語（金訴卷第11
    3頁）從而，本院審酌被告本案並無應依司法院釋字第775號
    解釋意旨裁量不予加重之適用，是被告本案所犯之二罪，均
    應依刑法第47條第1項之規定，加重其刑。
九、量刑審酌：被告不思以合法方式賺取錢財，因貪圖一時利益
    而與「阿信」共同為本案犯行，使「阿信」得以順利取得贓
    款，所為實屬不該，兼衡被告犯後坦承犯行之態度，犯罪之
    目的、手段、各次參與之分工情節與詐騙之金額，及被告於
    本院審理時自述：目前待業中、未婚無子女、高中肄業之智
    識程度（金訴卷第113頁）一切情狀，分別量處如主文之刑
    ，並就犯罪事實一（一）部分，諭知易科罰金之折算標準，
    及就犯罪事實一（二）部分，諭知易服勞役之折算標準。
十、沒收部分：
(一)被告本案固與「阿信」約妥以每單2,000元之報酬，由其出
    面代「阿信」收取他人金融帳戶之提款卡，惟被告於本院審
    理中供稱：依約定本來可以獲得一單2,000元，但對方沒有
    依照約定給付等語（金訴卷第112頁），而卷內亦乏積極證
    據證明被告確實就此獲有報酬或因此免除債務，自無從遽認
    被告有何實際獲取之犯罪所得，故不予諭知沒收或追徵其價
    額。
(二)被告本案持以與「阿信」聯繫之行動電話1支（據被告於本
    院審理時所述，該手機為三星牌手機，使用門號為：000000
    0000號，見金訴卷第113頁），雖係被告所有、供其為本案
    犯罪所用之物，然未據扣案，該行動電話又非法律明定不論
    所有權歸屬均應予沒收之違禁物，佐以行動電話乃供一般日
    常生活通訊使用而具有多元功能，非專供犯罪所用之物，加
    上被告業經本案判處罪刑，是否沒收該行動電話，相較之下
    已不具有刑法上之重要性，爰不予宣告沒收，併此敘明。
(三)至告訴人黃錦瑞遭「阿信」提領之款項，因查無被告有從中
    獲取任何利益，檢察官對此亦未舉證，故無從宣告沒收。
(四)另被告所交付與告訴人林秉洋之「物品保管合約書」1紙，
    雖為犯罪所用之物，惟既已交付告訴人林秉洋，則非屬被告
    所有，無從依刑法第38條第2項規定宣告沒收。
據上論斷，應依刑事訴訟法第299條第1項前段（依判決精簡原則
，僅記載程序法條）、第300條，判決如主文。
本案經檢察官張建強提起公訴，檢察官陳昱奉、陳津鋒到庭執行
職務。
中　　華　　民　　國　　111 　年　　11　　月　　14　　日
                  刑事第九庭  審判長法　官　康敏郎
　　　　　　　　　                  法  官  簡仲頤
　　　　　　　　　                  法  官  沈芳伃
以上正本證明與原本無異。
如不服本判決應於收受判決後20日內向本院提出上訴書狀，並應
敘述具體理由；其未敘述上訴理由者，應於上訴期間屆滿後20日
內向本院補提理由書（均須按他造當事人之人數附繕本）「切勿
逕送上級法院」。告訴人或被害人如對於本判決不服者，應具備
理由請求檢察官上訴，其上訴期間之計算係以檢察官收受判決正
本之日期為準。　　　　　　　　　
中　　華　　民　　國　　111 　年　　11　　月　　14　　日
                                    書記官　張簡純靜
【論罪條文】
《中華民國刑法第339條第1項》
意圖為自己或第三人不法之所有，以詐術使人將本人或第三人之
物交付者，處五年以下有期徒刑、拘役或科或併科五十萬元以下
罰金。

《洗錢防制法第14條》
有第二條各款所列洗錢行為者，處7年以下有期徒刑，併科新臺幣500萬元以下罰金。